臺灣桃園地方法院刑事判決　　　　　100年度審交易字第384號
公　訴　人　臺灣桃園地方法院檢察署檢察官
被　　　告　張賢邦
上列被告因業務過失傷害案件，經檢察官提起公訴（100 年度調
偵字第597 號），被告於本院準備程序進行中，就被訴事實為有
罪之陳述，經本院告知簡式審判程序意旨，並聽取公訴人及被告
之意見後，本院裁定改依簡式審判程序審理，茲判決如下：
    主      文
張賢邦從事業務之人，因業務上之過失傷害人，處有期徒刑肆月
，如易科罰金，以新臺幣壹仟元折算壹日。
    事實及理由
一、犯罪事實：張賢邦以駕駛計程車為業，為從事業務之人，於
    民國99年8 月12日上午9 時40分許，駕駛車牌號碼939-MU號
    營業用小客車沿桃園縣桃園市○○路往中山路方向行駛，行
    經中平路與中山路欲左轉中山路往中壢方向時，本應注意車
    前狀況，隨時採取必要安全措施，而依當時晴天、日間自然
    光線、視距良好，柏油路面乾燥、無缺陷亦無障礙物之情形
    ，並無不能注意之情事，竟疏未注意及此，左轉中山路時，
    適有未依規定經由行人穿越道穿越中山路之行人楊逢春行經
    張賢邦車前，因而遭張賢邦車輛撞擊倒地，造成楊逢春受有
    頭部外傷併顱內出血、顱骨骨折、氣腦、腸胃道出血、低血
    鈉及肺炎之傷害。張賢邦於車禍發生後，在有職司犯罪偵查
    職權之機關未發覺何人為肇事者前，即主動向前往處理之桃
    園縣政府警察局交通交通警察大隊桃園分隊警員游剛宏承認
    為肇事人，自首接受裁判。
二、證據名稱：
  (一)被告張賢邦於警詢、檢察官偵訊、本院準備程序及審判中之
    自白。
  (二)告訴人楊蕭鳳於警詢、檢察官偵訊、本院準備程序及審判
    中之指訴，告訴代理人陳泓年律師於本院準備程序及審判中
    之指訴。
  (三)衛生署桃園醫院99年9 月24日0000000 號診斷證明書、道路
    交通事故現場圖、道路交通事故調查報告表(一)、(二)、事故現
    場照片、監視器翻拍照片、桃園縣政府警察局桃園分局100
    年9 月6 日桃警分刑字第1001048238號函附桃園縣政府警察
    局道路交通事故肇事人自首情形紀錄表及行政院衛生署桃園
    療養院100 年11月4 日桃療醫字第1000006962號函各1 份。
三、論罪科刑：
  (一)按刑法上之過失，其過失行為與結果間，在客觀上有相當因
    果關係始得成立。所謂相當因果關係，係指依經驗法則，綜
    合行為當時所存在之一切事實，為客觀之事後審查，認為在
    一般情形下，有此環境、有此行為之同一條件，均可發生同
    一之結果者，則該條件即為發生結果之相當條件，行為與結
    果即有相當之因果關係。反之，若在一般情形下，有此同一
    條件存在，而依客觀之審查，認為不必皆發生此結果者，則
    該條件與結果不相當，不過為偶然之事實而已，其行為與結
    果間即無相當因果關係（最高法院76年台上字第192 號判例
    參照）。
  (二)查被害人楊逢春於99年8 月12日車禍後，送醫急診入住加護
    病房治療，於同年月29日轉普通病房，同年9 月10日出院，
    住院期間需人照顧，同年9 月24日門診追蹤，經診斷為「頭
    部外傷併顱內出血、顱骨骨折、氣腦、腸骨道出血、低血鈉
    及肺炎」，有行政院衛生署桃園醫院99年9 月24日診斷證明
    書1 份在卷可憑，據此僅能推論被害人因車禍致頭部外傷併
    顱內出血、顱骨骨折、氣腦後，有導致生命危險或造成生活
    機能變差之可能，而不能斷言必然導致身體或健康，有重大
    不治或難治之重傷害程度。又被害人經診斷後，確認現為「
    失智狀態」，依現今醫學觀點而言，能回復之程度有限，惟
    因該院無被害人於車禍前之腦功能狀態資料，無法評估車禍
    造成腦功能減損之程度，而無從證實被害人之失智狀態與本
    案車禍具有關連性，此有行政院衛生署桃園療養院100 年11
    月14日桃療醫字第1000006962號函1 份附卷可稽，據該函所
    述，被害人固有「失智狀態」之重大不治或難治之傷害，惟
    尚無法證實被害人之失智狀態與本案車禍之發生具有關連性
    。綜上所述，一般在此情形及條件下，被告過失所致被害人
    之傷害，是否產生重大不治或難治腦傷之結果，實有疑問。
    被告之過失行為，雖為造成被害人傷害之條件，然在一般情
    形下，有此環境、有此行為之同一條件，並不當然均可發生
    被害人失智狀態之重大不治或難治腦傷之同一結果，被告之
    過失行為，即非被害人腦傷重大不治或難治結果之相當條件
    ，其行為與結果間，並不具有因果關係之相當性，自難僅因
    被告失智狀態之確診係在本案車禍發生後，即憑為被告應負
    過失重傷責任之依據。
  (三)是核被告所為，係犯刑法第284 條第2 項前段之業務過失傷
    害罪。公訴意旨認被告涉犯同條項後段之業務過失致重傷罪
    ，容有誤會，併此敘明。被告於犯前揭之罪後，在犯罪偵查
    機關尚不知孰為犯人時，即主動告知前往現場處理之警員其
    為肇事者，自首而接受裁判，此有上開自首情形紀錄表1 份
    在卷可憑，乃合於自首要件，爰依刑法第62條前段規定，減
    輕其刑。爰審酌被告輕忽交通安全、未善盡注意義務，而肇
    致本件車禍，造成被害人受有上述傷害，且因賠償金額未能
    達成共識而仍未賠償被害人所受損害，惟被害人亦未遵守交
    通安全規則而與有過失，暨被害人犯後坦承犯行之態度，兼
    衡被告之智識程度、生活狀況等一切情狀，量處如主文所示
    之刑，併諭知易科罰金之折算標準，以示懲儆。
四、應適用之法條：刑事訴訟法第273 條之1 第1 項、第299 條
    第1 項前段、第310 條之2 、第454 條第1 項，刑法第284
    條第2 項前段、第62條前段、第41條第1 項前段，刑法施行
    法第1 條之1 第1 項、第2 項前段。
五、如不服本判決，得自收受送達之翌日起10日內向本院提出上
    訴狀（應附繕本），其未敘述上訴理由者，應於上訴期間屆
    滿後20日內補提理由書狀於本院，上訴於臺灣高等法院。
本案經檢察官陳亮佑到庭執行職務。
中    華    民    國    100   年    12    月    29    日
                  刑事庭        法  官  潘怡華
以上正本證明與原本無異。
如不服本判決應於收受判決後10日內向本院提出上訴書狀，並應
敘述具體理由。其未敘述上訴理由者，應於上訴期間屆滿後20日
內向本院補提理由書( 均須按他造當事人之人數附繕本) 「切勿
逕送上級法院」。
                                書記官  戴育萍
中    華    民    國    100   年    12    月    29    日
本案論罪科刑法條：
中華民國刑法第284條第2項
從事業務之人，因業務上之過失傷害人者，處1 年以下有期徒刑
、拘役或1 千元以下罰金，致重傷者，處3 年以下有期徒刑、拘
役或2 千元以下罰金。